臺灣高等法院刑事判決
109年度交上易字第53號
上  訴  人  臺灣宜蘭地方檢察署檢察官
被      告  顏宏銘
上列上訴人因被告過失傷害案件，不服臺灣宜蘭地方法院108年
度交易字第41號，中華民國109年1月3日第一審判決（起訴案號
：臺灣宜蘭地方檢察署108年度調偵字第24號），提起上訴，本
院判決如下：
    主  文
上訴駁回。
顏宏銘緩刑貳年。 
    事  實
一、顏宏銘於民國107年6月23日凌晨2時17分許，駕駛車牌號碼0
    00-0000號自用小客車，沿宜蘭縣羅東鎮天津路由北往南方
    向行駛，行經天津路與公正街之交岔路口時，本應注意汽車
    行駛至無號誌之交岔路口，應減速慢行，而依當時天候陰、
    夜間有照明、柏油路面、路面乾燥、無缺陷、道路無障礙物
    、視距良好等一切情況，並無不能注意之情形，竟疏未注意
    ，未減速慢行即穿越上開交岔路口，適有林建明騎乘車牌號
    碼751-QKN號普通輕型機車，由公正街由西往東方向行駛，
    行至上開岔路口時，亦未注意汽車行經無號誌之交岔路口，
    應減速慢行作隨時停車之準備，且於車道上劃有倒三角形讓
    路線標示時，支道車應注意停讓幹道車先行，且依當時情況
    並無不能注意之情形，竟疏未注意未停讓幹道車先行即穿越
    上開交岔路口，兩車發生碰撞，林建明因而人車倒地，並因
    此受有頭部外傷併左側硬腦膜下出血及雙側蜘蛛膜下腔出血
    、雙側肺挫傷、多處顏面骨骨折、左側脛腓骨開放性骨折、
    呼吸衰竭之傷害，經送醫進行手術治療後，目前呈植物人狀
    態，已達重傷害程度。
二、案經代行告訴人林宇謙訴由臺灣宜蘭地方檢察署檢察官偵查
    起訴。
    理  由
壹、證據能力部分：
一、按刑事訴訟法第159條第1項固規定，被告以外之人於審判外
    之言詞或書面陳述，除法律有規定者外，不得作為證據。惟
    同法第159條之5亦明定：「被告以外之人於審判外之陳述，
    雖不符前4條之規定，而經當事人於審判程序同意作為證據
    ，法院審酌該言詞陳述或書面陳述作成時之情況，認為適當
    者，亦得為證據」、「當事人、代理人或辯護人於法院調查
    證據時，知有刑事訴訟法第159條第1項不得為證據之情形，
    而未於言詞辯論終結前聲明異議者，視為有前項之同意。」
    ，其立法意旨在基於證據資料愈豐富，愈有助於真實發現之
    理念，酌採當事人進行主義之證據處分權原則，並強化言詞
    辯論主義，透過當事人等到庭所為之法庭活動，在使訴訟程
    序順暢進行之要求下，承認傳聞證據於一定條件內，得具證
    據適格，屬於傳聞法則之一環，基本原理在於保障被告之訴
    訟防禦反對詰問權。是若被告對於證據之真正、確實，根本
    不加反對，完全認同者，即無特加保障之必要，不生所謂剝
    奪反對詰問權之問題（最高法院102年度台上字第309號判決
    意旨參照）。又當事人、代理人或辯護人於調查證據時，知
    有刑事訴訟法第159條第1項不得為證據之情形，卻表示「對
    於證據調查無異議」、「沒有意見」等意思，而未於言詞辯
    論終結前聲明異議者，應視為已有將該等傳聞證據採為證據
    之同意（最高法院93年度台上字第3533號、94年度台上字第
    2976號判決意旨參照）。經查，本判決下列所引各項供述證
    據，檢察官及被告顏宏銘於本院審理程序中均陳稱：同意作
    為證據等語明確（見本院卷第64至65頁），本院審酌各該證
    據作成時之情況，並無違法不當或證明力明顯過低之瑕疵，
    認以之作為證據應屬適當，依刑事訴訟法第159條之5規定，
    俱有證據能力。
二、至其餘憑以認定被告犯罪事實之本判決下列所引各項非供述
    證據，查無違反法定程序取得之情，依同法第158條之4規定
    反面解釋，俱有證據能力。
貳、實體方面： 
一、認定事實所憑之證據及其認定之理由： 
　㈠上揭事實，業據被告於警詢、偵查、原審及本院均坦承不諱
    （見警卷第1至5頁、偵字第4920號卷第12頁反面、原審卷第
    95頁、第101頁、本院卷第68頁），核與代行告訴人林宇謙
    於警詢、偵查中之陳述（見警卷第7至8頁、偵字第4920號卷
    第12頁），以及證人陳葦庭於警詢中之陳述大致相符（見警
    卷第11至12頁），又告訴人林建明經治療後，目前呈植物人
    狀態，有羅東博愛醫院107年7月13日診斷證明書在卷可佐（
    見警卷第13頁），應認告訴人林建明所受之傷害已達對於身
    體或健康有重大不治或難治之重傷程度。此外，並有道路交
    通事故調查報告表、道路交通事故現場圖、現場照片、事故
    現場路口監視錄影光碟等件在卷可佐（見警卷第14至30頁）
    ，堪認被告具任意性之自白，確與事實相符。
  ㈡按行經無號誌之交岔路口，應減速慢行，作隨時停車之準備
    ，道路交通安全規則第93條第1項第2款定有明文。查被告領
    有普通小客車駕駛執照，有道路交通事故調查報告表在卷可
    憑，對於上開規定殊難諉為不知，其駕駛車輛時本應注意遵
    守上揭規定，且本件交通事故發生時，天候陰、夜間有照明
    、柏油路面、路面乾燥、無缺陷、道路無障礙物、視距良好
    ，被告並無不能注意之情形，竟疏未注意而未依上開規定為
    適當之處置，致生本件交通事故，自有過失；交通部公路總
    局臺北區監理所基宜區車輛行車事故鑑定會鑑定結果亦認：
    被告駕駛自小客車，行經無號誌岔路口，疏未減速慢行，未
    做隨時停車之準備，為肇事次因，有交通部公路總局臺北區
    監理所基宜區車輛行車事故鑑定會108年10月25日基宜區000
    0000案鑑定意見書在卷可佐（見原審卷第73至75頁）。又告
    訴人林建明係因本件交通事故而受有前揭重傷害，故被告之
    過失行為與告訴人所受重傷害之結果間，顯具相當因果關係
    。
　㈢次按汽車行駛至無號誌之交岔路口，支線道車應暫停讓幹線
    道車先行，道路交通安全規則第102條第1項第2款定有明文
    。又按讓路線，用以警告車輛駕駛人前有幹道應減速慢行，
    或停車讓幹道車先行，道路交通標誌標線號誌設置規則第17
    2條亦有有明文。查告訴人林建明騎車行經無號誌之交岔路
    口時，未停讓幹線道車先行，亦未減速慢行作隨時停車之準
    備，為本件交通事故肇事主因等事實，有交通部公路總局臺
    北區監理所基宜區車輛行車事故鑑定會108年10月25日基宜
    區0000000案鑑定意見書在卷可佐（見原審卷第73至75頁）
    。從而，告訴人林建明就本件事故之發生，亦有過失，堪可
    認定。至告訴人林建明雖與有過失，但未能據此解免被告過
    失之責，僅得列為科刑之審酌事項，併予敘明。
　㈣綜上所述，事證明確，被告犯行堪予認定，應依法論科。
二、論罪科刑
　㈠被告行為後，刑法第284條規定於108年5月10日修正、同年月
    29日公布、同年5月31日施行，修正後規定刪除原條文第2項
    之業務過失傷害罪，並提高原條文第1項前段過失傷害罪及
    後段過失傷害致人重傷罪之法定刑，經比較新舊法結果，以
    修正前規定較有利於被告，本案自應適用被告行為時之修正
    前規定。
　㈡按稱重傷者，謂下列傷害：其他於身體或健康，有重大不治
    或難治之傷害，刑法第10條第4項第6款定有明文。查告訴人
    林建明因被告之過失行為，受有事實欄所載傷勢，經治療後
    已達刑法第10條第6款所定之對於身體、健康有重大不治之
    重傷害程度，業如前述。故核被告所為，係犯修正前刑法第
    284條第1項後段之過失傷害致重傷罪。
　㈢被告於肇事後，於有偵查犯罪職務權限之公務員尚未知悉以
    前，即向警方坦承其為肇事者，並接受裁判，此有道路交通
    事故肇事人自首情形紀錄表可憑（見警卷第33頁），爰依刑
    法第62條前段規定減輕其刑。
三、原審本於同上見解，適用修正前刑法第284條第1項前段，刑
    法第62條前段、第41條第1項前段，刑法施行法第1條之1第1
     項、第2項前段之規定，並審酌被告駕駛汽車於道路上，本
    應高度謹慎並恪遵交通規則，以維護或保障所有道路使用者
    之人身、財產安全，竟疏未注意造成本件交通事故，所為自
    非可取；另衡酌告訴人林建明所受傷害之程度、被告及告訴
    人林建明之過失程度暨被告自承國中畢業之教育程度、目前
    從事汽車業務，經濟狀況小康等一切情狀，量處有期徒刑5
    月，並諭知易科罰金之折算標準。其認事用法尚無不合，量
    刑亦稱妥適。檢察官循告訴人之聲請提起上訴：被告駕駛自
    用小客車行經無號誌交岔路口，竟疏未注意車前狀況，亦未
    減速慢行貿然駛入路口，其違規情節非輕，並使亦疏未暫停
    讓幹道車先行之告訴人林建明遭受撞擊倒地受傷，經送醫治
    療後仍呈植物人狀態，且被告犯後迄未能與被害人達成和解
    及賠償損害，態度不佳，原審僅判處被告有期徒刑5月，其
    量刑不無有過輕之嫌，似有違量刑之比例原則與平等原則，
    難認適法妥當等語。惟按量刑之輕重係實體法上賦予法院得
    為自由裁量之事項，倘其已斟酌刑法第57條各款所列情狀，
    而未逾越法定刑度，或濫用其權限，即不得任意指摘為違法
    。原審判決就如何量定被告宣告刑之理由，業已審酌刑法第
    57條各款情形，予以綜合考量後，在法定刑內科處其刑，並
    說明論罪科刑之各項法律依據，尚難遽指為違法。檢察官指
    摘原審量刑過輕，請求從重量刑，並無可採，復未就其主張
    另提出積極證據以實其說，其上訴為無理由，應予駁回。
四、末查，被告5年以內未曾因故意犯罪而受有期徒刑以上刑之
    宣告，有本院被告前案紀錄表附卷足憑，而被告於本院審理
    時，已與告訴人林建明達成和解，願賠償告訴人林建明新臺
    幣355萬元（含強制責任險，已理賠220萬元），給付方法分
    2期給付，第1期給付30萬元，於109年3月31日前以現金給付
    ，第2期給付105萬元，於109年4月16日前匯入林建明指定帳
    戶，有告訴人109年3月31日所提民事陳報狀、調解筆錄在卷
    可稽（見本院卷第72至75頁），並於本院審理時當庭給付代
    行告訴人林宇謙30萬元，有本院109年3月31日審理筆錄在卷
    可稽（見本院卷第69頁），足見被告已積極履行賠償義務，
    又參酌上開調解筆錄書第二點載明：聲請人（即告訴人）同
    意向本院109年度交上易字第53號承審法院表達意願給予相
    對人自新及緩刑之機會等情，足認告訴人亦願意原諒被告，
    堪認被告已填補己身過錯之誠意及舉措，應認被告因過失偶
    罹刑典，經此偵審教訓後，信無再犯之虞，本院因認對其宣
    告之刑，以暫不執行為適當，依刑法第74條第1項第2 款之
    規定，予以宣告緩刑2年，以啟自新。
據上論斷，應依刑事訴訟法第368條、刑法第74條第1項第2款，
判決如主文。
本案經檢察官陳怡龍提起公訴，檢察官黃騰耀到庭執行職務。
中　　華　　民　　國　 109　　年　　4　　月　　21　　日
                  刑事第九庭   審判長法　官  潘翠雪
　　　　　　　　　　　　　　　　　　 法　官  葉力旗
　　　　　　　　　　　　　　　　　　 法　官  陳俞婷
以上正本證明與原本無異。
不得上訴。
                                     書記官  陳麗津
中　　華　　民　　國　 109 　 年　　4 　 月　　22　　日 
 
附錄本案論罪科刑法條：
修正前中華民國刑法第284條第1項前段
因過失傷害人者，處 1 年以下有期徒刑、拘役或 10 萬元以下
罰金；致重傷者，處 3 年以下有期徒刑、拘役或 30 萬元以下
罰金。